【裁判字號】    97,易,1327
【裁判日期】    971016
【裁判案由】    毒品危害防制條例
【裁判全文】
臺灣士林地方法院刑事判決            97年度易字第1327號
公  訴  人  臺灣士林地方法院檢察署檢察官
被      告  甲○○
上列被告因違反毒品危害防制條例案件，經檢察官提起公訴（97
年度毒偵字第932 號），被告於本院準備程序中就被訴之事實為
有罪之陳述，經本院裁定改依簡式程序審理，並判決如下：
    主  文
甲○○施用第二級毒品，累犯，處有期徒刑捌月。
    事  實
一、甲○○前因2 次施用毒品案件，經本院分別以89年度毒聲字
    第2188號、91年度毒聲字第1122號裁定送觀察、勒戒後，均
    認無繼續施用毒品傾向，先後於90年2 月27日、91年11月6
    日執行完畢釋放出所，並由臺灣士林地方法院檢察署檢察官
    分別以90年度毒偵緝字第28號、91年度毒偵緝字第173 號為
    不起訴處分確定。詎於前開觀察、勒戒執行完畢釋放後5 年
    內之93年間，又因施用第二級毒品案件，經本院簡易庭以93
    年度士簡字第661 號判決判處有期徒刑6 月確定，又因犯竊
    盜罪，經本院以93年度易字第533 號判決判處有期徒刑4 月
    確定，上開2 罪經本院以94年度聲字第102 號裁定應執行刑
    有期徒刑9 月，於94年9 月22日縮刑期滿執行完畢。詎仍未
    戒除毒癮，又因施用毒品案件，經本院以94年度易字第864
    號判決判處有期徒刑7 月確定；再因施用毒品案件經臺灣高
    等法院以95年度上易字第1657號判決判處有期徒刑1 年確定
    ，嗣並減刑為6 月確定，前開2 罪接續執行，於96年7 月16
    日執行完畢。詎甲○○仍不知悔改，復基於施用第二級毒品
    甲基安非他命之犯意，於97年3 月10日晚間某時許（起訴書
    記載「於97年3 月12日19時29分採尿前回溯96小時內之某時
    」，應予更正），在臺北縣淡水鎮下圭柔山溪邊，以將甲基
    安非他命置入玻璃球內燒烤產生煙霧後吸煙之方式，施用第
    二級毒品甲基安非他命，嗣因員警97年3 月12日下午4 時30
    分許，在臺北縣淡水鎮下圭柔山75號前，查獲甲○○同行友
    人持有海洛因，認甲○○亦有可疑，乃徵得其同意後，採其
    尿液送驗，因驗尿結果呈甲基安非他命陽性反應，始偵悉上
    情。
二、案經臺北市政府警察局北投分局報告臺灣士林地方法院檢察
    署檢察官偵查起訴，並經本院改依簡式程序審理。
    理  由
壹、犯罪事實之認定
一、上揭犯罪事實，業據被告甲○○於本院審理時坦承不諱（參
    見本院卷第24頁、第27頁），而被告為警查獲當天在警局所
    排尿液，經採送台灣尖端先進生技醫藥股份有限公司以酵素
    免疫分析法初驗後，再以氣相層析質譜儀法複驗，證實其尿
    液呈甲基安非他命陽性反應，有該公司於97年3 月19日出具
    之濫用藥物檢驗報告（檢體編號AC32085 號）1 紙附卷可稽
    （附於臺灣士林地方法院檢察署97年度毒偵字第932 號卷第
    50頁）。綜上，足認被告自白與事實相符，可以採信，本案
    事證至為明確，被告犯行堪予認定。
二、按毒品危害防制條例於民國92年7 月9 日修正公布，自93年
    1 月9 日施行（下稱修正後毒品危害防制條例），其中第20
    條、第23條將施用毒品之刑事處遇程序，區分為「初犯」及
    「5 年內再犯」、「5 年後再犯」。依其立法理由之說明：
    「初犯」，經觀察、勒戒或強制戒治後，應為不起訴處分或
    不付審理之裁定；經觀察、勒戒或強制戒治執行完畢釋放後
    ，「5 年內再犯」者，因其再犯率甚高，原實施之觀察、勒
    戒及強制戒治既已無法收其實效，爰依法追訴或裁定交付審
    理。至於經觀察、勒戒或強制戒治執行完畢釋放後，「5 年
    後再犯」者，前所實施之觀察、勒戒或強制戒治已足以遮斷
    其施用毒品之毒癮，為期自新及協助其斷除毒癮，仍適用「
    初犯」規定，先經觀察、勒戒或強制戒治之程序。從而依修
    正後之規定，僅限於「初犯」及「5 年後再犯」二種情形，
    始應先經觀察、勒戒或強制戒治程序。倘被告於5 年內已再
    犯，經依法追訴處罰，縱其第3 次（或第3 次以上）再度施
    用毒品之時間，在初犯經觀察、勒戒或強制戒治執行完畢釋
    放5 年以後，已不合於「5 年後再犯」之規定，且因已於「
    5 年內再犯」，顯見其再犯率甚高，原實施觀察、勒戒或強
    制戒治，已無法收其實效，即應依該條例第10條處罰（最高
    法院95年第7 次刑事庭會議決議、最高法院96年台非字第11
    9 號判決意旨均參照）。查被告前因施用毒品案件，曾經2
    次觀察、勒戒，均認無繼續施用毒品傾向，最後1 次係於91
    年11月6 日執行完畢釋放出所，詎於該次觀察、勒戒執行完
    畢後5 年內，復先後3 次因施用毒品犯行，經法院分別判處
    罪刑確定，並均已執行完畢等情，有臺灣高等法院被告前案
    紀錄表、矯正簡表、全國施用毒品案件紀錄表等件在卷可考
    ，應甚明確，是本案被告所為施用毒品之犯行，距離前開觀
    察、勒戒執行完畢雖已逾5 年，惟被告在上開觀察、勒戒執
    行完畢後之5 年內，既已再犯施用毒品罪，並經追訴、處罰
    ，揆諸前揭說明，其本次犯行即與毒品危害防制條例第20條
    第3 項所稱「5 年後再犯」之情形有別，是檢察官依法追訴
    ，於法並無不合，本院自應依法論科。
貳、論罪科刑
一、查甲基安非他命為毒品危害防制條例第2 條第2 項第2 款所
    稱之及第二級毒品。核被告甲○○所為，係犯毒品危害防制
    條例第10條第2 項之施用第二級毒品罪，其持有第二級毒品
    甲基安非他命進而施用，持有毒品之行為為施用毒品之當然
    手段，不另論以持有毒品罪（最高法院74年度台上字第3404
    號判例意旨參照）。
二、被告有如事實欄所載前案科刑及執行之記錄，有臺灣高等法
    院被告前案紀錄表在卷可稽，其於有期徒刑執行完畢後5 年
    內，故意再犯本案有期徒刑以上之罪，為累犯，應依刑法第
    47條第1 項之規定加重其刑。爰審酌被告曾因施用毒品犯行
    而送觀察、勒戒及多次判處罪刑確定，仍不知悛悔，復再施
    用第二級毒品，顯見其無戒絕之決心，惟念其施用毒品乃戕
    害自己身心健康，尚未危及他人，犯後一度否認犯行，至本
    院審理中坦承犯行之態度，並其智識程度及生活狀況等一切
    情狀，量處如主文所示之刑，以示懲儆。至被告施用甲基安
    非他命所用之玻璃球，並未扣案，並據被告供明業已丟棄，
    堪認已經滅失，自無從諭知沒收，併此指明。
據上論斷，應依刑事訴訟法第273 條之1 第1 項、第299 條第1
項前段，毒品危害防制條例第10條第2 項，刑法第11條前段、第
47條第1 項，判決如主文。
本案經檢察官徐名駒到庭執行職務。
中    華    民    國    97    年    10    月   16     日
                  刑事第六庭法  官  吳祚丞
以上正本證明與原本無異。
如不服本判決應於送達後10日內，向本院提出上訴書狀。其未敘
述上訴理由者，應於上訴期間屆滿後20日內向本院補提理由書狀
（均須按他造當事人之人數附繕本）。
                            書記官  方蘭芬
中    華    民    國    97    年    10    月   16    日
附錄本案論罪科刑依據法條全文
毒品危害防制條例第10條第2項
施用第二級毒品者，處3 年以下有期徒刑。


司法院資訊處製作；財團法人民間司法改革基金會備份。
